【裁判字號】    97,訴,2239
【裁判日期】    980402
【裁判案由】    偽造有價證券
【裁判全文】
臺灣臺南地方法院刑事判決              97年度訴字第2239號
公  訴  人  臺灣臺南地方法院檢察署檢察官
被      告  乙○○
指定辯護人  郭家祺律師
被      告  丙○○
選任辯護人  陳慶鴻律師
上列被告等因偽造有價證券案件，經檢察官提起公訴（97年度偵
字第12974號），本院判決如下：
    主  文
乙○○、丙○○共同犯偽造有價證券罪，各處有期徒刑壹年捌月
，均緩刑肆年。如附表所示偽造之署押均沒收。
    事  實
一、乙○○與丙○○前為雇主與受雇人之關係，乙○○因無力償
    還積欠丁○○之款項，竟與丙○○共同基於意圖供行使之用
    而偽造有價證券之犯意聯絡，於民國96年5月2日晚間10時許
    ，在臺南市○○路與勝利路交岔路口附近，由乙○○指使丙○○在附表所示本票發票人欄，偽簽「陳榮茂、Ｚ000000000
    」，並由丙○○在各該本票按捺指印，以示附表所示本票係
    由「陳榮茂」簽發，而偽造如附表所示之本票 6張，金額合
    計新臺幣（下同）195,000 元。乙○○取得上開偽造之本票
    後，復於同日在臺南市○○路○段 162號，將上開偽造之本
    票交付丁○○供借款擔保，而行使上開本票。嗣丁○○持上
    開偽造之本票向乙○○催討債務，據以行使時，始悉上情。
二、案經丁○○訴由臺灣臺南地方法院檢察署檢察官偵查起訴。
    理  由
壹、程序方面：
    本案檢察官所舉用以證明被告乙○○、丙○○ 2人犯罪之各
    項證據，均據被告 2人表示同意採為證據之意思，且無事實
    顯示係公務員因違法蒐證所取得之證據，本院審酌該等供述
    證據、非供述證據作成時之情況暨各該證據之性質，亦認為
    適於作為證據，爰依刑事訴訟法第159條之4第2款、第159條
    之5等規定，於98年3月19日審理時當庭裁定認為均有證據能
    力，合先敘明。
二、實體方面：
  (一)訊據被告乙○○、丙○○ 2人對於上開犯罪事實，均坦承不
    諱，並有如附表所示本票影本 6紙在卷可憑（見97年度交查
    字第1816號卷第17頁正、反面）。又告訴人丁○○所提出，
    如附表所示之本票 6紙經送內政部警政署刑事警察局鑑定結
    果，送鑑本票尚可資比對之指紋共計 3枚，均係同一指指紋
    ，經輸入指紋電腦比對確認結果，與該局檔存被告丙○○（
    原名陳俊良）指紋卡之左拇指指紋相符，有該局97年 7月11
    日刑紋字第0970102267號鑑驗書在卷可稽（見97年度交查字
    第1486號卷第4至5頁），足認附表所示本票上存留之指印確
    係被告丙○○所捺；又檢察官以附表所示本票所留存之身分
    證統一編號Ｚ000000000號透過法務部戶役政連結作業系統查
    詢該身分證統一編號是否確有其人，查詢結果並無此人存在
    ，此亦有法務部戶役政連結作業系統個人基本資料 1紙存卷
    可參（見前引97年度交查字第1816號偵查卷第42頁），足認
    被告 2人之自白與事實相符，應可採信。本案事證明確，被
    告2人犯行均堪認定。
  (二)核被告2人所為，均係犯刑法第 201條第1項之偽造有價證券
    罪。被告丙○○在附表所示 6張本票發票人欄偽簽「陳榮茂
    」之簽名，並按捺指印，進而將附表所示 6張本票交由被告
    乙○○持向告訴人丁○○行使以供借款之擔保，其等偽造署
    押乃偽造有價證券之階段行為，而行使偽造有價證券之低度
    行為，復為偽造有價證券之高度行為所吸收，均不另論罪。
    被告乙○○、丙○○ 2人就上開偽造有價證券犯行，有犯意
    聯絡及行為分擔，為共同正犯。檢察官以被告乙○○係教唆
    被告丙○○偽造附表所示之本票，認被告乙○○應論以偽造
    有價證券之教唆犯，固非無見。惟按以自己共同犯罪之意思
    ，參與實施犯罪構成要件以外之行為，或以自己共同犯罪之
    意思，事先同謀，而由其中一部分人實施犯罪之行為者，均
    為共同正犯，司法院大法官會議釋字第 109號解釋文可資參
    照。查本案被告乙○○因積欠告訴人丁○○款項，為求延期
    清償，且避免遭告訴人認出其本人筆跡，乃央請被告丙○○
    偽造如附表所示本票 6紙，並將之交付告訴人以供借款之擔
    保，此業據被告乙○○於本院審理中供承在卷（見本院卷第
    106 頁）。則附表所示之本票既係被告乙○○央請被告丙○○冒用他人名義簽發，且該等本票事後亦由被告乙○○持之
    向告訴人行使以供借款擔保，應認被告乙○○顯係以自己犯
    罪之意思，參與偽造有價證券犯罪構成要件以外之行為，揆
    諸前引司法院大法官會議解釋意旨，自難認被告乙○○於本
    案所為僅止於教唆行為。是公訴意旨認被告乙○○僅構成教
    唆犯，尚有誤會，併予敘明。
  (三)末查被告乙○○因遭告訴人催討債務，夥同被告丙○○偽造
    如附表所示之本票 6紙交付告訴人以為借款之擔保，所為雖
    不足取，但被告乙○○已於97年11月 5日與告訴人達成和解
    ，按月分期清償告訴人所積欠之款項，告訴人並於98年 2月
    14日另行與被告乙○○簽立和解書，表明不予追究之意，此
    有被告2人各自提出之債務協議合約書、和解書各1份在卷可
    憑（見本院卷第64、81頁）；另被告丙○○係因遭被告乙○○請託，顧念主僱情誼，以致為此犯行，且被告乙○○育有
    2 女，目前仍在就學，而被告丙○○亦有年邁病弱母親亟需
    撫養照護，此有被告 2人各自提出之戶籍謄本、被告丙○○
    之母前往成功大學醫學院附設醫院就診之診斷證明書、被告
    乙○○所育 2女之學生證影本在卷可稽（見本院卷第79至80
    、86至87、83、88至90頁），縱或對被告 2人宣告法定最低
    刑度，被告 2人之家庭仍可能失其依靠。本院考量上述各情
    ，認被告 2人之犯罪情狀客觀上均足以引起一般之同情，顯
    堪憫恕，爰均依刑法第59條規定，酌減其刑。
  (四)爰審酌被告乙○○、丙○○ 2人智識程度非高，因被告乙○○積欠告訴人款項，為求擔保以延期清償，竟共同偽造附表
    所示之本票將之交付告訴人，但被告乙○○業已與告訴人達
    成和解，告訴人亦已表明不願追究之意，且被告 2人犯後均
    坦承犯行，態度良好，甚有悔意等一切情狀，分別量處如主
    文所示之刑，以示懲儆。又被告乙○○於本案案發前，並無
    任何前案遭法院判處罪刑之紀錄，而被告丙○○前雖曾因故
    意犯罪而受有期徒刑以上刑之宣告，入監服刑，於86年12月
    3日縮短刑期執行完畢，但於該案執行完畢後5年內，亦未曾
    因故意犯罪而受有期徒刑以上刑之宣告，有被告 2人臺灣高
    等法院被告前案紀錄表在卷可憑，其 2人因一時短於思慮，
    罹此刑章，經此偵、審科刑教訓，當知警惕，信無再犯之虞
    ，本院因認對被告 2人所宣告之刑，均以暫不執行為適當，
    爰均諭知緩刑4年，以啟自新。
  (五)如附表所示本票上偽造「陳榮茂」之簽名6枚、指印6枚，均
    屬偽造之署押，應均依刑法第219條之規定宣告沒收。
據上論斷，應依刑事訴訟法第299條第1項前段，刑法第28條、第
201條第1項、第59條、第74條第1項第1款、第2款、第219條，刑
法施行法第1條之1第1項、第2項前段，判決如主文。
本案經檢察官甲○○到庭執行職務。
中    華    民    國    98    年    4     月    2     日
                  刑事第十四庭  審判長法  官  吳坤芳
                                      法  官  陳金虎
                                      法  官  周紹武
以上正本證明與原本無異
如不服本判決應於收受本判後10日內向本院提出上訴書狀，並應
敘述具體理由。其未敘述上訴理由者，應於上訴期間屆滿後20日
內向本院補提理由書狀（均須按他造當事人之人數附繕本）「切
勿逕送上級法院」。
                                      書記官  徐晨芳
中    華    民    國    98    年    4     月    6     日
附錄本案論罪科刑法條全文：
中華民國刑法第201條第1項
意圖供行使之用，而偽造、變造公債票、公司股票或其他有價證
券者，處3年以上10年以下有期徒刑，得併科3千元以下罰金。
┌──┬──────┬────┬─────┬─────────┐
│編號│ 發  票  日 │票    號│金      額│ 偽  造 之 署 押  │
│    │            │        │（新臺幣）│                  │
├──┼──────┼────┼─────┼─────────┤
│  1 │ 96年9月16日│No585704│ 35,000元 │「陳榮茂」簽名壹枚│
│    │            │        │          │、指印壹枚        │
├──┼──────┼────┼─────┼─────────┤
│  2 │96年10月16日│No585705│ 35,000元 │「陳榮茂」簽名壹枚│
│    │            │        │          │、指印壹枚        │
├──┼──────┼────┼─────┼─────────┤
│  3 │96年11月16日│No585706│ 35,000元 │「陳榮茂」簽名壹枚│
│    │            │        │          │、指印壹枚        │
├──┼──────┼────┼─────┼─────────┤
│  4 │96年12月16日│No585707│ 35,000元 │「陳榮茂」簽名壹枚│
│    │            │        │          │、指印壹枚        │
├──┼──────┼────┼─────┼─────────┤
│  5 │ 97年1月16日│No585708│ 35,000元 │「陳榮茂」簽名壹枚│
│    │            │        │          │、指印壹枚        │
├──┼──────┼────┼─────┼─────────┤
│  6 │ 97年2月16日│No585709│ 20,000元 │「陳榮茂」簽名壹枚│
│    │            │        │          │、指印壹枚        │
├──┴──────┴────┼─────┼─────────┤
│                        合計│195,000元 │「陳榮茂」簽名陸枚│
│                            │          │、指印陸枚        │
└──────────────┴─────┴─────────┘


司法院資訊處製作；財團法人民間司法改革基金會備份。
